臺灣臺南地方法院民事判決　　　　　　　89年度訴字第1845號
原　　　告　 乙○○
訴訟代理人 王進輝律師
被　　　告　甲○○
　　　　　　丙○○
　　　　　 丁○○
　　　　　 戊○○
當事人間侵權行為損害賠償事件，本院於民國九十四年四月十三
日言詞辯論終結，判決如下：
    主  文
原告之訴及假執行之聲請均駁回。
訴訟費用由原告負擔
    事  實及理　由
一、本件被告丙○○、戊○○經合法通知，未於最後言詞辯論期
    日到場，核無民事訴訟法第三百八十六條所列各款情形，爰
    依原告之聲請，由其一造辯論而為判決。
二、原告主張：（一）原告欲出售所有之台南市○區○○○段第
    六二七地號土地及其上建物，建號八三六八號，門牌號碼：
    台南市○區○○街十號三樓之不動產（以下簡稱系爭不動產
    ），遂於報紙上刊登廣告求售，嗣有自稱李義交之年籍不詳
    者與原告洽購上開房地，原告遂於民國（下同）八十七年九
    月十日與李義交於台南市○○路○段卅號二樓在自稱律師年
    同）五百萬，「李義交」、「許文正」為取得原告信任，並
    交付五十萬元給原告。（二）「李義交」向原告詐稱買賣契
    約須辦理公證，向原告索取印鑑、印鑑證明及系爭不動產所
    有權狀，說要委請「許文正律師」辦理公證，原告不疑有他
    ，遂將上開證明文件交付「許文正」，豈知李義交、許文正
    於文件到手後，竟夥同被告丁○○、戊○○分別辦理公證及
    向地政機關辦理過戶手續，將系爭不動產過戶給被告丙○○
    ，嗣後經過短短二十餘天又過戶給被告甲○○，而李義交於
    約定付款日期，均未如期給付，原告始知受騙。經原告訴請
    台灣台南地方法院檢察署檢察官偵辦，始發覺「李義交」、
    「許文正」為假名，不但年籍不詳，且逃逸無蹤。（三）被
    告丁○○雖辯稱伊對本件毫不知情，惟查：被告丙○○於八
    十九年三月間遭通緝緝獲，檢察官於同年三月二十日及同年
    月廿日偵訊時，被告丙○○一再供稱：伊不認識甲○○其人
    ；係熟識之代書丁○○願給付壹拾萬元，請伊提供印章、身
    分證，辦過戶手續．．．；原告根本不認識丁○○，也不曾
    授權丁○○辦理任何手續；「（你要去將不動產過戶給甲○○的手續是否丁○○帶你去找另一個代書辦？）是的」，丁○○連過戶給甲○○都參與，並非如丁○○所辯一概否認。
    （四）且丁○○、丙○○等人於刑事案件偵查中亦承認渠知
    道：１「李義交」信用不好。２「李義交」是代書。焉有信
    用不好之代書業者，要花錢將業務交其他代書（丁○○）辦
    理過戶，丁○○還要幫他找人頭之理。（五）另就資金之流
    向可知：１從花旗銀行貸得之款項（支票二百二十二萬九千
    三百六十七元）兌領人係吳清標；在登記於丙○○名下時，
    即向陳朝捆貸得二百二十萬元，實付二百零七萬五千一百七
    十元，之後再移轉給甲○○向花旗銀行貸款，同日辦理借款
    轉還。２該筆向陳朝捆借得之款項由丙○○親自領取，吳清
    標於九十二年八月一日民事陳報狀並記載「經核對丙○○本
    人與其
    領」，施天佑後辯稱未流入其手中，自應由丙○○舉證以實
    其說；而從該陳報狀所載及吳清標所開立之台南區中小企業
    銀行支票（抬頭為丙○○），亦證資金根本就流入丙○○等
    人手裡，被告丙○○、丁○○顯與「李義交」、「許文正」
    共同詐欺無疑。３而被告丁○○於鈞庭陳稱「因李義交信用
    不好，不能辦理貸款，我介紹丙○○給李義交認識，房地過
    戶在丙○○名下，登記在丙○○名下，我沒告訴或通知原告
    ，我是從事代書業務」等語。而從花旗銀行貸得之款項三百
    九十萬元，確實由甲○○所提領，甲○○於鈞院刑事庭審理
    時供稱「我要買機械，不夠錢要申請貸款．．．看到路邊李
    義交的廣告，所以就到他的事務所」、「過了幾天李義交來
    找我，叫我．．．買下丙○○的房子，他說買房子貸款比較
    快．．．」、「之前並不認識丙○○」、「丙○○有欠我錢
    ，他大概欠我七、八十萬」、「（與丙○○關係？）他欠我
      一百六十萬元」、「（這房子買賣你出少？）先給李義交
      三十萬元」、「郵局領的」，然民間貸款案件都找熟悉之
      代書，鮮少看廣告即委託之，且被告甲○○連買機械都要
      貸款，如何能有資力購買五百多萬的房子，伊供稱從郵局
      領出三十萬給李義交，亦無從提出提款證明，再再證明被
      告甲○○與「李義交」認識而參與整個詐騙過程。綜上所
      述，足見被告丁○○與共同被告丙○○、甲○○有犯意連
      絡、行為分擔，成立共同侵權行為。（六）被告丁○○、
      丙○○、甲○○既確實明知無買賣關係存在，並因涉犯違
      反使公務員登載不實罪，經台灣高等法院台南分院刑事庭
      判刑確定。違反斯時，「李義交」也對原告負有詐欺之債
      務，原告之債權因而無法獲得清償。原告自得依侵權行為
      之法則，請求被告丁○○、丙○○、甲○○賠償損害。（
      七）被告丁○○不具土地登記專業代理人身分，卻收受理
      案件，又不依規定辦理，就此而言，被告丁○○亦有過失
      。（八）至於被告戊○○辯稱：「他們買賣過程，我不清
      楚．．．我只是幫丁○○送件而已。」、「因承辦代書無
      證造（照）所（以）委託本人送件，其案件過程，本人絕
      無參與」云云，然原告並不認識被告戊○○，根本不曾委
      託其辦理過戶事宜，而上開過戶程序確係被告戊○○所代
      理，足證被告戊○○參與其中。退步言之，原告不認識戊○○，也絕無委託戊○○辦理過戶手續。而被告戊○○未
      遵循代書之專業及管理辦法之規定，在未查明委託人確係
      權利人之情形下，冒然於土地登記申請書載明為代理人，
      事後才陳稱「伊沒有看案子，只將案件送進地政事務所」
      ，被告戊○○縱非合謀詐騙亦屬重大過失，被告丁○○亦
      同。
      （九）又依實務見解，過失與故意間得成立共同侵權行為
      。爰依共同侵權行為法律關係提起本件訴訟，並聲明：１
      被告應連帶給付原告四百五十萬元暨自起訴狀繕本送達翌
      日起按年息分之五計算之利息。２願供擔保，請准宣告假
      執行。
三、（一）被告丁○○則以：１本件係自稱「李義交」之人向原
    告購買系爭不動產，伊並未參與，此由原告於台灣台南地方
    法院檢察署八十八年偵字第七二五三號案件中自承其所有之
    印鑑、印鑑證明書及不動產所有權狀均係其親自交與自稱「
    李義交」之人，並非交予伊，可資為證。伊於辦理系爭不動
    產過戶時，李義交曾交付其簽署之委託書乙紙，被告辦理系
    爭房地過戶時即有李某交付之委託書及相關過戶文件，豈有
    懷疑系爭不動產買賣真假之處？２李義交向原告購買系爭不
    動產後因債信不佳，恐無法向金融機構貸款，由伊介紹丙○○予李義交認識，系爭不動產直接過戶在丙○○名下，但並
    未通知原告。至辦妥過戶手續後欲辦理貸款時，又發現丙○○債信亦不佳，另找他人辦理過戶予甲○○，此部份伊並未
    參與。３伊從事代書業務，但沒有執照，才委託被告戊○○
    幫忙送件，伊未有侵權行為。（二）被告甲○○則以稱伊不
    認識李義交，系爭房地向銀行貸得之金額全部交給「李義交
    」、丙○○，伊並無何詐欺或侵權行為犯行。（三）被告丙○○、戊○○未於最後言詞辯論期日到場，惟據丙○○以前
    到場之陳述略以：李義交僅說系爭房地登記伊的名字，等貸
    款出來後，要給伊十萬元，惟伊因信用不好，無法貸款，才
    過戶予甲○○，以後之事伊就不知情了，伊並無侵權行為等
    語，另據被告戊○○以前到場之陳述略以：伊對系爭房地買
    賣過程不清楚，僅因在被告丁○○之兄黃金源開設之代書事
    務所上班，而被告丁○○無證照，故受其委託，幫忙送件，
    伊無侵權行為等語資為抗辯。（四）被告丁○○、甲○○、
    丙○○、戊○○並均聲明：１原告之訴及假執行之聲請均駁
    回。２如受不利判決，願供擔保免予假執行。
四、兩造不爭執之事項：
    本件系爭不動產原是原告所有，訴外人「李義交」看了原告
    欲出售廣告乃向原告邀約，在訴外人「許文正」的見證下簽
    立買賣契約書，買賣價金是伍佰萬元。「李義交」、「許文
    正」為取得原告信任，並交付頭期款五十萬元之現金予原告
    。嗣由李義交向原告取得印鑑、印鑑證明及房屋、土地所有
    權狀，並於八十七年九月三十日以買賣名義將系爭不動產自
    原告名下移轉登記予被告丙○○，再由被告丙○○以買賣為
    原因移轉登記予被告甲○○，而「李義交」於約定付款日並
    未給付原告其餘購買房地款項，原告始查覺受騙等情，業據
    原告提出建物登記簿謄本、買賣契約書、「許文正」名片、
    不動產買賣合約書、土地登記申請書、公證書各一紙、土地
    建築改良物所有權移轉契約書二紙（本院卷一，八至二十四
    頁）為證，並為兩造所是認。而被告丁○○、丙○○因共同
    明知為不實之事項而使公務員登載於職務上所掌之公文書罪
    ，被告甲○○因詐欺向花旗銀行取得貸款及明知為不實之事
    項而使公務員登載於職務上所掌之公文書罪，業經台灣台南
    地方法院檢察署檢察官偵查終結提起公訴，嗣經本院刑事庭
    分別判處丁○○有期徒刑七月、丙○○有期徒刑六月、甲○○有期徒刑八月確定，復經台灣高等法院台南分院刑事庭駁
    回上訴而告確定，而被告戊○○因涉犯詐欺案件部份，則因
    罪嫌不足，經台灣台南地方法院檢察署檢察官處分不起訴，
    並經台灣高等法院台南分院檢察署駁回再議之聲請而告確定
    等情，業據本院依職權調取台灣高等法院台南分院九十三年
    度上易字第八一號歷審卷宗（含本院九十一年度易字第一０
    六七號刑事卷、台灣台南地方法院檢察署八十七年度他字第
    八八五號、八十九年度偵字第五七六四號、八十九年度偵緝
    字第三三０號偵查卷）核閱無訛，應堪信為真實。
五、本件兩造經協議並簡化爭點（九十四年三月二十三日言詞辯
    論筆錄），整理如下：
    （一）被告等四人是否與「李義交」「許文正」共謀詐欺原
          告？
    （二）被告丁○○、丙○○、甲○○故意「使公務員登載不
          實之行為」是否屬於（故意或過失）侵害原告權利？
    （三）被告丁○○無代書執照收件，辦理本件過戶是否有過
          失？
    （四）被告丁○○、戊○○違反土地登記專業代理人管理辦
          法第十七條之規定是否有過失？
    茲將其爭點分析如下：
（一）被告等四人是否與「李義交」「許文正」共謀詐欺原告：
 １按被詐欺而為意思表示者，依民法第九十二條第一項之規定
 ，表意人固得撤銷其意思表示，惟主張被詐欺而為意思表示之
 當事人，應就此事實負舉證責任，亦即主張意思表示被詐欺之
 人，應就他人如何欲其陷於錯誤，故意示以不實之事，令其因
 錯誤而為意思表示之事實，負舉證之責任。（最高法院四十四
 年台上字第七五號判例、七十二年度台上字第三五二六號判決
 參照）。
 ２本件需先究明者，係在本案中確有「李義交」與自稱為律師
  之「許文正」二人，對原告乙○○實施詐術騙取印鑑證明與所
  有權狀，此業據原告於刑事案件偵審中指訴甚明，如：（所有
  權狀、印鑑證明等資料為何會交給「李義交」？是何人交給「
  李義交」？）我和我女兒將所有權狀、印鑑證明等相關資料
　拿到許律師的事務所那裡，當時「李義交」和律師在場，我人
  到樓下，我女兒告訴我他將相關資料交給許律師及「李義交」
  。（丁○○有無從你或你女兒的手上拿走這些資料？）沒有。
  ．．．是「李義交」騙我的，但由丁○○辦理（本院刑事卷四
  十五至頁四十七）。由此可知，雖無從確切查得「李義交」與
  「許文正」二人之真實姓名年籍等資料，但是於本案中確另有
  「李義交」與「許文正」其人，且該二人係親自實施詐騙行為
  之人。再者，「許文正」確有在臺南市○○路○段三○一號三
  樓開設代書事務所，有「許文正」名片一紙可稽，並且大約在
  八十七年十月間搬離該處，此有司法警察執行拘提未果之執行
  拘提報告（他字第八八五號偵卷，七十二頁），足供參照。
  另據證人即宏基不動產鑑定股份有限公司負責人趙祥岑於偵查
  中，亦提供李總即「李義交」之0000000000號行動
  電話號碼（見一九一偵查卷，一七○、一七四頁）以供檢察機
  關追查本案最關鍵之「李義交」相關資料，試圖克服因「李義
  交」、「許文正」未能到案，致使本案陷於難以查明突破之困
  境；惟雖經臺灣臺南地方法院檢察署以南檢玲術偵緝○○○一
  九一字第四七六八二號函，查詢「李義交」之年籍資料及裝機
  地址，經和信電訊股份有限公司函覆：「此門號目前為空號無
  人使用」，而使追查「李義交」之行動又告中斷。
 ３次查，本件系爭不動產於八十七年九月三十日以買賣為原因
 移轉登記予被告丙○○後，並透過土地代書吳清標辦理，於八
 十七年十月七日設定最高限額抵押權四百萬元予訴外人陳朝捆
 ，並以丙○○名義向訴外人陳朝捆貸得二百二十萬元，業據證
 人李清標結證屬實（本院卷二，二０五頁、二二四頁），並有
 借據、抵押權設定契約書、丙○○
 三，八至十二頁）可稽，被告丙○○固承認借據上之印章為其
 所有，惟否認該借據為其所簽立，經本院九十二年九月三十日
 審理時命被告丙○○當庭書寫姓名十次，再比對該借據上「丙○○」之簽名，被告丙○○本人之簽名筆劃分明，較為工整，
 借據上之丙○○簽名「方」上面之點與「万」相連，施字之右
 半邊一氣呵成，不似被告丙○○當庭之簽名之一筆一劃，至天
 字大之右邊，借據上之寫法為「點」，被告丙○○當庭之簽名
 則為「撇」，是以二者之簽名，以肉眼辨識，無論運筆、書寫
 方法均迥然不同，顯非同一人所為。又被告丙○○之
 於八十六年五月八日申請補發，並據本院依職權函查台南市安
 南區戶政事務所，有該所九十二年八月八日南戶三字第０九二
 ０００五七一一號函及附件可稽，本件借款資料所附之被告丙○○
 係由金主吳清標簽立八十七年十月七日，台灣中小企業銀行南
 台南分行為付款人，金額二百零七萬五千一百七十元（原為二
 百二十萬元，扣除手續費後為二百零七萬五千一百七十元）之
 支票，由背書人丙○○提領現金，有台南區中小企業銀行南台
 南分行九十二年十月二十一日九二南銀南分字第二九九號函（
 本院卷三，七十四頁）可佐，則借據上之簽名固非被告丙○○
 所為，被告丙○○之印章及
 狀陳明「經核對丙○○本人與其
 則該筆款項應以系爭不動產作擔保品，以被告丙○○名義所借
 貸無誤。然被告丙○○辯稱伊僅係作為本件人頭，並將印章交
 付「李義交」，伊分文未取，「李義交」答應支付之十萬元人
 頭報酬費，伊並未取得等語，是以尚不能因本件二百二十萬元
 之貸款係由被告丙○○名義所為，即認定被告丙○○與「李義
 交」、「許文正」有共謀詐欺原告之情事。
 原告主張資金根本就流入被告丙○○手裡，被告丙○○顯與「
 李義交」、「許文正」有共同詐欺之犯行云云，既為被告丙○○所否認，復無其他證據足資佐證，自無足採。
４本件系爭不動產於登記於被告丙○○名下時，設定抵押權予訴
 外人陳朝捆，向銀行貸得二百零七萬五千一百七十元，已如上
 述，嗣於八十七年十月二十日由丙○○以買賣為原因移轉登記
 予甲○○，於八十七年十月二十一日設定抵押權予美商花旗銀
 行股份有限公司，貸得三百九十萬元，其中一百六十五萬二千
 四百九十六元由訴外人甲○○以現金提領方式領出，並將現金
 交付予「李義交」，作為購買系爭不動產之價金，業據被告甲○○陳明在卷，其餘二百二十二萬九千三百六十七元開立台支
 支票，由訴外人吳清標持以向台南區中小企業銀行南台南分行
 提領，用以清償上開對陳朝捆之借款，並塗銷上開設定予訴外
 人陳朝捆之抵押權等情，有證人吳清標之證言（本院卷二，二
 ０五頁）可稽。而被告甲○○係仲介公司找來之買方，業據證
 人即辦理系爭不動產移轉與甲○○之土地登記代理人王文明具
 結證稱在案（本院刑事卷四十七頁），被告甲○○既係仲介公
 司找來之買方，衡情當不致與「李義交」、「許文正」有共謀
 詐欺原告之犯意，參以被告甲○○、丙○○互不認識，另據被
 告甲○○、丙○○陳明在卷 (本院刑事卷七十七頁、九十三頁
 91.12.18.審判筆錄、92.2.12審判筆錄)，亦難認渠等二人為整
 個「李義交」詐欺集團之一員，而認與「李義交」、「許文正
 」有共謀詐欺之犯行。
５再查，被告丁○○係受「李義交」委託，以原告乙○○與被告
丙○○間不動產買賣之雙方代理人身分，向本院辦理買賣契約公
證；復再委由土地登記代理人即被告戊○○，向臺南市東南地政
事務所辦理所有權移轉登記，而將原告乙○○所有之不動產移轉
登記予被告丙○○。然既缺乏證據足資佐證，尚不得遽以推論被
告丁○○與「李義交」有共謀詐欺原告之犯行。至丁○○，對於
「李義交」等人詐騙原告乙○○不動產的一連串行為中，是否曾
與「李義交」與「許文正」共謀？此另據證人王文明具結供稱：
「（辦理丙○○名下轉到甲○○名下時，丁○○是否曾經出現過
？）沒有。我也沒有看過他。‧‧‧」等語，原告亦自承：「 (
丁○○有無從你或你女兒的手上拿走這些資料？）沒有」、「（
你認為丁○○如何騙你？）我不認識丁○○，不是他騙我的，是
李義交騙我的，但由丁○○辦理的」（見本院刑事卷，四十五、
四十六頁）；且被告甲○○亦聲稱在辦理過程中沒接觸過丁○○
（見本院刑事卷，八十一頁）。足徵於八十七年九月十日與乙○○簽訂買賣契約書之人，應僅為「李義交」與「許文正」二人，
並無被告丁○○參與；另丙○○移轉系爭不動產予被告甲○○部
分，由證人黃文明辦理，亦與被告丁○○無涉。原告主張被告丁○○與「李義交」、「許文正」等人共謀詐欺原告，惟依上述事
證及說明，實不足以認定原告之主張為真。６被告戊○○辯稱伊
係在被告丁○○之哥哥黃金源之代書事務所上班，對於本件之買
賣過程伊並不知情，伊只是幫丁○○送件而已等語，與被告丁○○陳稱：「我從事代書業務而沒有執照，我才委託戊○○幫忙送
件」（本院卷一，四十八頁）及證人黃金源證述：「（戊○○何
時在你那裡上班？）我是經營黃金源土地代書事務所，戊○○於
八十二年間起在我事務所上班，於八十七年十月底離職。我弟弟
丁○○七十五年在我事務所上班，於八十三年間離職後，自己開
代書事務所，弟弟沒有代書的執照，以前沒有執照也可以營業，
後來營業要執照後，丁○○接的案件，就由戊○○來送」（本院
卷一，四頁）等情互核相符，則本件被告戊○○既僅負責送件，
並未參與辦理公證及向地政機關辦理過戶事宜，原告所有之印鑑
、印鑑證明書及不動產所有權狀均由原告親手交付「李義交」一
節，亦為原告所不爭，則被告戊○○憑「李義交」交付系爭不動
產完整之文件據以辦理過戶之手續，並無不合，尚難謂與「李義
交」者有何共謀詐欺之情事。綜上所述，被告甲○○、丙○○、
丁○○、戊○○並無與「李義交」、「許文正」共謀詐欺原告之
情事，原告主張被告被告甲○○、丙○○、丁○○、戊○○與「
李義交」、「許文正」共謀詐欺原告，應連帶負損害賠償責任云
云，自無足採。
（二）被告丁○○、丙○○、甲○○故意「使公務員登載不實之
      行為」是否屬於（故意或過失）侵害原告權利：查，原告
      告訴被告甲○○、丙○○、丁○○與「李義交」、「許文
      正」犯有共同詐欺及使公務員登載不實事項等罪，業經台
      灣高等法院台南分院刑事庭判決被告丁○○、丙○○共同
      犯使公務員登載不實事項於公文書罪，被告丁○○被訴詐
      欺原告部分則判決無罪確定（僅在判決理由中說明，不在
      主文諭知）在案，被告丙○○涉犯詐欺部分則未在檢察官
      起訴範圍，被告甲○○則因涉犯向花旗銀行詐欺取得貸款
      犯行與使公務員登載不實事項等罪，經從一重處斷，判處
      詐欺取財罪確定在案。此經調取台灣高等法院台南分院九
      十三年度上易字第八一號刑事歷審卷，核閱無訛。依刑事
      判決所認定被告丁○○、丙○○及甲○○故意使公務員登
      載不實行為之犯罪事實為「被告丁○○、丙○○請求臺灣
      臺南地方法院公證處公證人就系爭房地虛偽不實之買賣契
      約據以登載作成不實之公證書，進而持向臺南市東南地政
      事務所行使並辦理登載不實之所有權移轉登記，足以生損
      害於臺灣臺南地方法院對公證業務及地政機關對地籍管理
      正確性」，「被告甲○○請求臺灣臺南地方法院公證處公
      證人就系爭房地虛偽不實之買賣契約據以登載作成不實之
      公證書，進而持向臺南市東南地政事務所行使並辦理登載
      不實之所有權移轉登記，足以生損害於臺灣臺南地方法院
      對公證業務及地政機關對地籍管理正確性」，並未提及原
      告遭「李義交」、「許文正」詐欺一節，且被告丁○○、
      丙○○、甲○○上開犯罪行為客觀上亦與原告受「李義交
      」、「許文正」詐欺致受有系爭不動產尾款未獲支付之損
      害間無因果關係，尚難因被告丁○○、丙○○、甲○○有
      故意「使公務員登載不實之行為」，經判刑確定，即認定
      被告丁○○、丙○○、甲○○有侵害原告之權利。
（三）被告丁○○無代書執照收件，辦理本件過戶是否有過失：
      按「土地登記之申請，得出具委託書委託代理人為之」、
      「非土地登記專業代理人擅以代理申請土地登記為業者，
      其代理申請土地登記之件，登記機關應不予受理」，土地
      法第三十七條之一定有明文。是以非土地登記專業代理人
      僅不得為土地登記之申請，違反者，則登記機關應不予受
      理。本件被告丁○○並無代書即土地登記專業代理人執照
      ，業據其陳明在卷，惟本件土地登記之申請，被告丁○○
      係委由有土地登記專業代理人資格之被告戊○○送件，此
      業據被告戊○○、丁○○陳述甚明，並有證人黃金源之證
      言及卷附註明委託戊○○為代理人之土地登記書可稽，則
      系爭不動產之過戶登記，既委由有土地登記專業代理人之
      戊○○為之，與上開土地法第三十七條之一之規定尚無不
      合。又本件原告既已將自己所有之印鑑、印鑑證明書及不
      動產所有權狀親自交付「李義交」，並非交付被告丁○○
      ，被告丁○○於辦理系爭不動產買賣契約公證時，李義交
      亦曾簽署委託書一紙交付被告丁○○，此有該委託書一紙
      （八十七年度他字第八八五號卷，四十頁）可佐，縱令被
      告丁○○並無土地登記專業代理人執照，惟其於受託理公
      證及過戶事宜時既有「李義交」交付之委託書及完整文件
      ，自無從懷疑有何蹊蹺之事，若以被告丁○○未詳查前來
      委託辦理土地登記事宜之「李義交」之身份，即課以過失
      之責，而認其應與「李義交」、「許文正」負共同侵權行
      為之損害賠償責任，未免苛求。
 綜上所述，本件被告丁○○無代書執照收件，辦理本件過戶，
 尚難謂有何過失可言。
（四）被告丁○○、戊○○違反土地登記專業代理人管理辦法第
      十七條之規定是否有過失：按九十二年四月二十四日廢止
      之「土地登記專業代理人管理辦法」（以下簡稱專業代理
      人辦法）第一條規定「本辦法所稱土地登記專業代理人，
      係指依本辦法規定，代理他人申請土地登記案件為業之人
      」，又其第十七條亦有「專業代理人於受理委託時，應查
      明委託人卻為登記標的物之權利人或權利關係人，並確實
      核對其身分後，始得接受委託，並於登記申請書或委託書
      內簽證負責。」之規定，查被告丁○○並無土地專業代理
      人資格，依上開專業代理人辦法第一條規定，則非專業代
      理人辦法規範之對象，自無專業代理人辦法第十七條之適
      用。至被告戊○○具備土地專業代理人資格，固有上開專
      業代理人辦法第十七條之適用，然專業代理人此時所負者
      ，應僅為形式審查之義務，而非必須為實質之審查，本件
      被告戊○○受被告丁○○之囑，持原告交予「李義交」，
      「李義交」再交予丁○○之原告所有真正之印鑑、印鑑
    　證明書及不動產所有權狀向地政機關申請不動產過戶登記
      ，應認已盡其形式審查之責，至買賣雙方即原告與「李義
      交」如何履行契約、交付價金並非被告戊○○所得過問。
   　 被告戊○○既已盡其形式審查之責，自無違反上開專業代
      理人辦法第十七條之規定。從而，原告主張：被告丁○○
      、戊○○違反專業代理人辦法第十七條之規定，是應有過
      失 云云，亦屬無據。
六、末按民法第一百八十五條第一項所謂之數人共同不法侵害他
    人之權利，係指各行為人均曾實施加害行為，且各具備侵權
    行為之要件而發生同一事故者而言，是以各加害人之加害行
    為均須為不法，且均須有故意或過失，並與事故所生損害具
    有相當因果關係者始足當之；其主觀上須有故意或過失，客
    觀上對於結果須有相當因果關係，始須連帶負損害賠償責任
    。本件既無證據足資證明被告甲○○、丙○○、丁○○、戊○○與「李義交」、「許文正」有共謀詐欺原告之情事，被
    告甲○○、丙○○、丁○○雖因使公務員登載不實行為，經
    刑事庭判處罪刑確定，惟該行為與原告受「李義交」、「許
    文正」詐欺一節無涉，尚難因原告遭「李義交」、「許文正
    」詐欺而認定被告甲○○、丙○○、丁○○有何故意或過失
    可言。另被告丁○○雖無土地專業代理人資格，但已委任具
    土地專業代理人資格之戊○○辦理系爭不動產之過戶登記，
    就此部分被告丁○○亦無過失可言。被告戊○○受被告丁○○之囑，持原告交予「李義交」，「李義交」再交予丁○○
    之原告所有真正之印鑑、印鑑證明書及不動產所有權狀向地
    政機關申請不動產過戶登記，應認已盡其形式審查之責，其
　　無違反土地專業代理人辦法第十七條之規定，亦無過失，至
  　為明確。本件原告主張被告甲○○、丙○○、丁○○、戊○○為共同侵權行為人，依法應連帶給付原告如訴之聲明所示
    之金額，與前揭所述民法第一百八十五條第一項之要件不符
    ，自無足取。
七、因本案事證已臻明確，兩造其餘主張陳述及所提之證據，均
    毋庸再予審酌，附此敘明。
八、原告受敗訴判決，其假執行之聲請即失所依據，應併予駁回
    。
九、結論：
  本件原告之訴為有理由，依民事訴訟法第385條第1項前段、第
  78條，判決如主文。
中　　華　　民　　國　　94　　年　　4 　　月　　27　　日
                      台灣台南地方法院民事第二庭
                          法　官　孫玉文
以上正本係照原本作成
如對本判決上訴，須於判決送達後20日內向本院提出上訴狀
中　　華　　民　　國　　94　　年　　4 　　月　　27　　日
                          書記官　陳淑貞
